臺灣板橋地方法院民事裁定　　九十三年再易字第二一號
　　再審原告　　甲○○
　　再審被告　　乙○○
右當事人間提起再審之訴事件，再審原告對於中華民國九十三年一月三十日本院九十
二年度簡上字第一三八號確定判決提起再審之訴，本院裁定如左：
    主      文
再審之訴駁回。
再審訴訟費用由再審原告負擔。
    理      由
一、按聲請再審應於三十日之不變期間內提起，前項期間自裁判確定時起算，但再審
    之理由知悉在後者，自知悉時起算，再審之訴不合法者，法院應以裁定駁回之，
    民事訴訟法第五百條第一項、第二項、第五百零二條分別定有明文。又聲請再審
    ，應依民事訴訟法第五百零一條第一項第四款，表明再審理由及關於再審理由並
    遵守不變期間之證據，此為必須具備之程式。如未於書狀表明其遵守不變期間之
    證據時，審判長無庸命其補正（參照最高法院六十三年度第三次民庭庭推總會決
    議）。故再審原告聲請再審，應於訴狀內表明其遵守不變期間之證據，亦即若主
    張再審理由知悉在後，亦應就其所主張之事實，於再審訴狀中表明，且提出已遵
    守不變期間之證據。
二、再審原告以本院九十二年度簡上字第一三八號確定判決有民事訴訟法第四百九十
    六條第一項第一款、第二款違反證據法則及判決理由與主文矛盾之違法，於九十
    三年三月二十二日提起再審之訴，其再審理由如下：
（一）違背證據法則之違法部分：
      原確定判決以證人蘇水生之證詞，就第一次交付借款予上訴人之地點係在上訴
      人位於臺北縣土城市之住所附近，或係三重市之天台廣場；又上訴人第二次交
      付現金五萬元予被上訴人係開車或步行前往，證人之證詞與上訴人所陳甚有出
      入，即認定上訴人並無另以現金向被上訴人清償十萬元。然對照證人與上訴人
      之證詞與供述，第二次交錢之地點都確實定在三重天台附近，時間為晚上，且
      上訴人乃走路前往等情皆大致相符，且查證人於原審作證時乃九十二年十一月
      十八日，與伊二次交錢予上訴人乃時隔六年餘，就算上訴人與證人對上開金錢
      交付之過程之描述有些許出入亦理所當然，然原審竟僅以兩人就第一次拿錢之
      地點之描述有所出入即不認定上訴人之抗辯，有違背證據法則之違法。
（二）判決理由矛盾及判決不備理由之違法部分：
　１、按原確定判決附表所示被上訴人支付車款之對帳明細，其各項支付金額之總數
      為八十一萬五百四十二元（即原審於準備程序中協議不爭執之被上訴人代墊車
      款之金額）。然上開附表所示被上訴人支付車款其中一項即八十六年四月三日
      支付六萬一千二百元，乃兩造所爭執究係上訴人或係被上訴人所支付之爭點，
      是該附表各項金額總數既不爭執，該附表其中一項金額焉會成為雙方爭執之點
      ，原確定判決有判決理由矛盾之違法。
　２、上開附表中被上訴人於八十六年四月三日支付六萬一千二百元之部分，其支付
      方式乃以現金支付，而被上訴人就該項支付並未提出其他證明以實其說，原確
      定判決竟就其片面陳述即認定被上訴人確有支付該項款項，即有判決理由不備
      之違法。
（三）判決理由與主文矛盾之違法部分：
　    依據原確定判決所簡化本件兩造之爭點為：１、上訴人是否有另以現金向被上
      訴人清償十萬元？２、頭期款六萬一千二百元究係上訴人或係被上訴人所支付
      ？依上開二爭點計算所得，上訴人所應給付之總額應為十六萬一千二百元，與
      原確定判決所認定之十萬零二百零七元亦明顯不符。
（四）聲明：
 １、鈞院「九十二年度板簡字第一九七二號」及「九十二年度簡上字第一三八號」
     確定判決均廢棄。
 ２、右廢棄部分，再審被告在前程序第一審之訴及其假執行之聲請均駁回
 。
三、經查：
（一）對於財產權訴訟之第二審判決，如因上訴所得受之利益不逾新台幣一百萬元者
      ，不得上訴，民事訴訟法第四百三十六條之二第一項、第四百六十六條第一項
      分別定有明文。司法院將上訴第三審之利益額數提高為一百五十萬元，並自九
      十一年二月八日起實施，為九十一年一月二十九日九十一年度台廳民一字第三
      ○七五號函示所明定。本院九十一年度簡上字第一三八號請求清償債務事件，
      其訴訟標的金額未逾新台幣一百五十萬元，依前開規定，不得上訴第三審法院
      ，是原確定判決經本院判決後即告確定，而該案判決既於九十三年一月三十日
      確定在案，再審原告於九十三年三月二十二日始提起再審之訴，顯已逾三十日
      之法定不變期間。
（二）再審原告所主張有原確定判決有判決理由與主文矛盾、判決不備理由、違反證
      據法則之違法等事實，並無再審原因知悉在後之情事，則依上開說明，顯難認
      其再審之訴為合法。
四、據上論結，本件再審之訴為不合法，依民事訴訟法第五百零五條、第五百零二條
    第一項、第九十五條、第七十八條，裁定如主文。
中　　　華　　　民　　　國　　九十三　　年　　　五　　　月　　二十四　　日
                                      臺灣板橋地方法院民事第三庭
                                          審判長法　官　陳映如
                                          法　      官　劉以全
                                          法　      官　徐玉玲
右為正本係照原本作成
如對本裁定抗告須於裁定送達後十日內向本院提出抗告狀，並應繳納抗告費新台幣一
千元。
中　　　華　　　民　　　國　　九十三　　年　　　五　　　月　　二十四　　日
                                          法院書記官　朱家惠
